【裁判字號】    97,重訴緝,11
【裁判日期】    980430
【裁判案由】    強盜等
【裁判全文】
臺灣板橋地方法院刑事判決            97年度重訴緝字第11號
公  訴  人  臺灣臺北地方法院檢察署檢察官
被      告  己○○
                    （現於臺灣臺北看守所羈押中）
指定辯護人  商桓朧律師（法律扶助基金會）
上列被告因強盜等案件，經臺灣臺北地方法院檢察署檢察官提起
公訴（77年度偵字第17463 號），臺灣臺北地方法院受理後（78
年度重訴字第21號），判決管轄錯誤而移送本院審理，本院判決
如下：
    主  文
己○○共同連續意圖為自己不法之所有，攜帶兇器、結夥三人以
上，以強暴至使不能抗拒，而取他人之物，處有期徒刑捌年。其
餘被訴持有土製散彈槍部分，無罪。
    事  實
一、己○○與甲○○（業於民國94年9 月28日遷出國外，且其涉
    犯強盜等案件，業經臺灣臺中地方法院〈下稱臺中地院〉以
    81年度重訴緝字第611 號刑事判決處有期徒刑8 年確定）、
    丁○○（其涉犯強盜等案件，業經臺灣臺北地方法院〈下稱
    臺北地院〉以77年度訴字第2000號刑事判決處有期徒刑8 年
    確定）、陳裕豐（嗣於90年11月5 日死亡，且其涉犯強盜等
    案件，經臺北地院以77年度訴字第1430號刑事判決處有期徒
    刑8 年確定）、丙○○（其涉犯強盜等案件，業經臺北地院
    以77年度訴緝字第442 號刑事判決處有期徒刑8 年確定）、
    許東富（其另涉犯強盜等案件，業經臺北地院77年度訴字第
    1070號刑事判決處有期徒刑10年確定），共同基於意圖為自
    己不法所有之概括犯意連絡，自77年4 月30日起至同年7 月
    8 日止，連續於附表編號1 至3 所示之時間及地點，渠等分
    別持甲○○所有客觀上對人之生命、身體及安全構成威脅而
    足供兇器使用之開山刀、不具殺傷力之不詳槍械（均未經扣
    案），以附表編號1 至3 所示之強暴方式，至使附表編號1
    至3所 示之被害人丑○○等人不能抗拒，而取得或使被害人
    丑○○等人交付附表編號1 至3 所示之財物，得手後隨即逃
    逸，且由甲○○分配渠等所得財物。
二、案經臺北市政府警察局移送臺灣臺北地方法院檢察署檢察官
    偵查起訴後，經臺灣臺北地方法院判決管轄錯誤而移送本院
    審理。
    理  由
甲、有罪部分：
壹、證據能力部分：本件被害人丑○○、乙○○、癸○○、壬○○、戊○○、子○○、庚○○、辛○○及證人鍾啟南、陳志
    有、林義輝等人於警詢時之指訴及同案被告丁○○、陳裕豐
    、丙○○、甲○○、許東富於警詢、偵訊及法院訊問時之供
    述，均係於92年1 月14日刑事訴訟法修正前製作完成，而依
    新修正刑事訴訟法施行法第7 條之3 規定：「中華民國92年
    1 月14日修正通過之刑事訴訟法施行前，已繫屬於各級法院
    之案件，其以後之訴訟程序，應依修正刑事訴訟法終結之。
    但修正刑事訴訟法施行前已依法定程序進行之訴訟程序，其
    效力不受影響。」，亦即修正刑事訴訟法施行前，已繫屬於
    各級法院之案件，於新法施行後，雖應依修正後之程序終結
    之，但於修正刑事訴訟法施行前，已依法踐行之訴訟程序（
    包含相關證據法則之適用），其效力均不用影響。從而，修
    正刑事訴訟法施行前依法具有證據能力之證據資料，不因修
    正刑事訴訟法之施行變成無證據能力，但仍須依修正刑事訴
    訟法規定踐行調查證據程序，再就修正刑事訴訟法施行前及
    施行後所合法取得，均具有證據能力之證據資料，本於合理
    之心證以定其取捨（最高法院97年度台上字第6330號、97年
    度台上字第6858號、98年度台上字第1433號著有判決足資參
    酌）。是以，前揭被害人丑○○等人於警詢及偵訊時所言，
    均係於刑事訴訟法修正前已製作完成，且本案於78年2 月28
    日經臺灣臺北地方法院檢察署檢察官提起公訴，而於78年3
    月22日繫屬於臺北地院，經臺北地院以78年度重訴字第21號
    刑事判決管轄錯誤而移送本院，檢察官提起上訴後，由臺灣
    高等法院以78年度上訴字第3037號刑事判決上訴駁回而確定
    ，並於79年4 月20日繫屬於本院（詳見本院79年度重字第8
    號卷第2 頁），故被害人丑○○等人前開指訴及同案被告陳
    裕豐等之供述原屬具有證據能力之警訊筆錄及偵訊筆錄，其
    效力不受修正之新法規定所影響；況證人即同案被告甲○○
    、陳裕豐、丙○○、丁○○經本院審理時傳喚到案，其中證
    人丙○○及丁○○業已到庭具結證述，但證人甲○○業於94
    年9 月28日遷出國外而所在不明、證人陳裕豐業於90年11月
    5 日死亡乙節，此有本院審理單、個人基本資料查詢結果2
    紙（詳見本院97年度重訴緝字第11號卷〈下稱97重訴緝11卷
    〉(一)第19 6、120 、125 、256 、275 頁）附卷足憑，並經
    本院依法定程序進行證據之調查，自有證據能力。
貳、實體方面：
一、訊據被告己○○固坦承伊於77年7 月8 日與甲○○等人至宜
    蘭縣羅東鎮（即附表編號3 所載地點）之事實，惟矢口否認
    有何強盜之犯行，並辯稱：伊僅陪同甲○○等人至羅東討債
    ，但伊並未隨同進入屋內，甚或分到錢；況且伊並未於77年
    4 月30日及5 月21日與甲○○等人至宜蘭縣五結鄉及嘉義縣
    梅山鄉（即附表編號1 及2 所載地點）云云置辯。辯護人為
    其辯護稱：本案僅有同案被告丁○○等人之供訴，並不足為
    不利於被告之認定等語。經查：
(一)、於附表編號1 至3 所示之時間、地點，同案被告甲○○、丁○○、陳裕豐、丙○○、許東富分別持開山刀共同強盜附表
    編號1 至3 所示之被害人丑○○等人財物，並砍傷被害人癸○○、戊○○等人之事實，業據同案被告甲○○、丙○○、
    許東富等人迭於警詢、偵訊及法院訊問時供述明確，核與被
    害人丑○○、乙○○、癸○○、壬○○、子○○、庚○○、
    辛○○於警詢時指訴及被害人戊○○於警詢及法院審理時具
    結證述、證人鍾啟南、證人即永大當舖負責人陳志有於警詢
    時證述、證人即日盛當舖負責人林義輝於警詢時證述之情節
    大致相符，並有被害人癸○○之診斷證明書1 紙（臺灣臺北
    地方法院檢察署77年度偵字第17463 號偵查卷〈下稱北檢77
    偵17463 卷〉第65頁）、被害人戊○○強盜案損失財物報告
    表1 份（北檢77偵17463 卷第21頁）、被害人庚○○強盜案
    損失財物報告表1 份（北檢77偵17463 卷第22頁）、臺北市
    政府警察局刑事警察大隊實施檢查紀錄暨當舖清冊、當票各
    1 份（被害人庚○○所有之男用勞力士手錶1 只，北檢77偵
    17463 卷第24至25頁、本院97重訴緝11卷(三)第41至43頁）、
    日盛當舖之當舖清冊節錄、臺北市政府警察局刑事警察大隊
    實施檢查紀錄、北檢77紅保管字第3551號扣押物品保管清單
    各1 份（被害人辛○○所有之女用勞力士手錶1 只，本院97
    重訴緝11卷(三)第44、45、70頁）、北檢95年2 月16日北檢大
    磨字第754 號扣押（沒收）物品處分命令1 紙（本院97重訴
    緝11卷(三)第111 頁）及附表編號1 之犯罪現場照片4 張及現
    場簡圖1 份（北檢77偵17463 卷第68頁）在卷可稽；且(1)同
    案被告甲○○為附表編號1 至3 所示強盜犯行及其他3 件強
    盜犯行部分，業經臺中地院以81年度重訴緝字第611 號刑事
    判決處有期徒刑8 年確定；(2)同案被告丁○○為附表編號1
    至3 所示強盜犯行，經臺北地院以77年度訴字第2000號刑事
    判決處有期徒刑8 年，經上訴後撤回上訴而確定；(3)同案被
    告丙○○另涉犯強盜案件，經臺北地院以77年度訴字第442
    號刑事判決處有期徒刑8 年確定；(4)同案被告陳裕豐另涉犯
    強盜案件，經臺北地院以77年度訴字第1430號刑事判決處有
    期徒刑8 年確定；(5)同案被告許東富另涉犯強盜案件，經臺
    北地院以77年度訴字第1070號刑事判決處有期徒刑10年確定
    等情，此有同案被告甲○○、陳裕豐、丙○○、丁○○等人
    之臺灣高等法院被告前案紀錄表、臺中地院81年度重訴緝字
    第611 號刑事判決書（甲○○）、臺北地院77年度訴字第20
    00號刑事判決書（丁○○）、77年度訴字第442 號刑事判決
    書（丙○○）、77年度訴字第1430號刑事判決書（陳裕豐）
    、77年度訴字第1070號刑事判決書各1 份（本院97重訴緝11
    卷(一)第34至50、98至109 頁、(二)第107 至112 、125 至131
    頁、(三)第75至81、125 至131 、134 至141 頁）附卷足證。
    是以，上開事實，洵堪認定屬實。
(二)、又查被告與同案被告甲○○等人共犯附表編號1 至3 所示之
    強盜犯行，本院得心證之理由，茲分述如下：
１、就附表編號1 即嘉義縣梅山鄉賭場部分，有下列證據足資證
    明：
(1)、證人即同案被告丙○○於77年11月18日警詢時供稱：己○○
    持土製鋼管槍開1 槍，其餘人持開山刀等語（北檢77偵1746
    3 卷第5 頁反面），及於78年2 月15日偵訊時供稱：指認己○○口卡片，與他共犯2 、3 次等語（北檢77偵17463 卷第
    119 頁反面），以及於臺灣高等法院78年3 月24日訊問時（
    即前開丁○○強盜等案件作證）具結證述：嘉義梅山搶案參
    與的人有5 個人，阿傻、阿猴、丁○○、我、己○○及甲○○；己○○在賭場開槍等語（本院97重訴緝11卷(三)第153 、
    154 頁）。
(2)、證人即同案被告丁○○於77年10月20日、同年11月18日警詢
    時供稱：嘉義梅山搶案是許東富提供地點，甲○○勘查地點
    ，召集己○○、陳裕豐、丙○○及我南下，由甲○○、己○○、陳裕豐、丙○○及我搜括財物等語（本院97重訴緝11(三)
    第14至15、17頁、北檢77偵17463 卷第7 頁反面），及於78
    年2 月15日偵訊時供稱：認識甲○○綽號阿郎、己○○綽號
    阿興；我與他們共作案3 次；指認甲○○、己○○口卡無訛
    ；有嘉義梅山；阿興持土製散彈槍等語（北檢77偵17463 卷
    第118 至118 頁反面），以及於臺灣高等法院78年3 月3 日
    、同年3 月24日、同年4 月14日訊問時（即前開丁○○強盜
    等案件作證）證稱：嘉義梅山有我、丙○○、己○○、甲○○、阿傻、阿猴；己○○3 次都有參加；癸○○是被己○○
    砍的等語（本院97重訴緝11卷(三)第105 、108 、149 、179
    頁）。
(3)、證人即同案被告甲○○於81年10月28日臺中地院（前開甲○○強盜等案件，下同）訊問時供稱：嘉義梅山是許東富帶我
    們和丁○○、丙○○、己○○去搶；我們用開山刀及短槍去
    搶等語（本院97重訴緝11卷(三)第84至85頁），及於臺中地院
    81年12月10日訊問時供稱：嘉義梅山，有丁○○、丙○○、
    己○○、邱棟梁、陳裕豐及我，地點許東富提供並有分錢，
    但他沒去，許東富拿回勞力士錶，陳裕豐坐車內，己○○持
    土製散彈槍，其他人持開山刀，到達現場己○○開一槍叫現
    場人面向牆壁等語（本院97重訴緝11卷(二)第98至99頁），及
    於臺中地院81年12月22日訊問時供稱：嘉義梅山，有丙○○
    、丁○○、己○○、陳裕豐、邱棟梁、許東富共7 人，許東
    富提供地點，己○○持土製雙管散彈槍1 枝，與丙○○、丁○○、邱棟梁、許東富各持開山刀1 支，陳裕豐留在車內接
    應，己○○對空鳴槍後喝令現場賭客等語（本院97重訴緝11
    卷(二)第154 頁）。
(4)、證人即同案被告許東富於77年10月15日、同年月20日警詢時
    供稱：己○○跟我說嘉義梅山搶案是他們做的等語（北檢77
    偵17463卷第60頁、本院97重訴緝11卷(三)第27至28頁）。
(5)、是以，就被告己○○有參與該嘉義梅山搶案乙節，證人即同
    案被告丙○○、丁○○、甲○○上開供述前後一致，且互核
    大致相符，並衡諸同案被告丙○○、丁○○、甲○○等人除
    供述其他共犯參與之情狀，並有坦認自己所為犯行，而倘若
    渠等係虛捏被告亦參與3 次犯行，並無因此減免其刑責，反
    而因參與犯行人數增加而凸顯出渠等犯罪情節較重，對於被
    害人身體、自由、財產之危害性較鉅，為對渠等反而不利之
    情節，故應認渠等並無虛詞構陷被告之理，故渠等前開供述
    ，堪以採信。至證人丁○○於本院98年4 月9 日審理時具結
    證述：嘉義梅山，己○○有無參與我不確定，因為當時我被
    市刑大抓時，許東富已向市刑大交代有那些人參與，所以我
    照許東富所交代參與的人，而實際上參與的人就如同我剛才
    所說的人；我把責任推給有參與，但還沒有到案的人，我跟
    己○○不熟，我跟甲○○很熟，所以不可能說是甲○○，但
    實際上是甲○○持槍，阿興就是己○○，也就是甲○○的朋
    友；被抓後，警察有告訴我是否有那些人參與，所以我才知
    道有那些共犯已被供出來；偵訊時檢察官沒有不法取供，我
    就參與的共犯我有如實交代；我印象中我們1 部車先進去，
    許東富有無另外1 台車進去我不知道，第2 部車應該是許東
    富開的，因為警詢筆錄時就有告訴我知道共犯有我、甲○○
    、丙○○、己○○、陳裕豐，實際上我看到的人就是我、丙○○、甲○○、陳裕豐，另外還有許東富，我只記得是這樣
    ；嘉義梅山搶案，己○○沒有參與；（問：己○○既然沒有
    參與，為何把責任推給他？）因為跟己○○不熟，也不懂法
    律；（問：如果你要推責任，為何不推給不詳姓名綽號之人
    ，為何要指名是己○○？）因為我確定己○○有參與過1 次
    ，而市刑大又說有何人參與，所以我才會知道有1 個名字叫
    己○○，不然我不會知道他的真名云云（詳見本院97重訴緝
    11 卷 (一)第281 至283 頁），是就被告是否參與嘉義梅山搶
    案乙節，證人丁○○於本院審理時之證述前後容有不一，惟
    證人丁○○既已證述其於偵訊時未遭檢察官不法取供，且知
    悉共犯何人業已遭供出，則苟其欲推卸責任者，何需推諉予
    未到案且未參與犯案之人？顯見證人丁○○於偵訊時證稱：
    被告己○○有參與嘉義梅山搶案等語，堪以採信。另證人丙○○於本院98年3 月24日審理時具結證稱：我並未參與嘉義
    梅山，因為那裡有我認識的人，所以我沒有去云云（本院97
    重訴緝11卷(一)第258 頁反面），惟參酌證人丙○○尚證稱：
    當時我比丁○○及陳裕豐還要晚被抓到，因大部分案件是我
    跟甲○○策畫，甲○○跟己○○比我晚被抓到，所以我就把
    責任推給未到案的甲○○及己○○，但事實上每個案件我都
    已被判刑，我是嘉義竹崎鄉的人，所以梅山我有認識的人，
    我有參與策畫梅山搶案，但隔幾天後，他們才去，所以實際
    上何人到場參與我不清楚，但我可以確定許東富、甲○○、
    丁○○、陳裕豐有到，己○○有無去我不知道，甲○○還有
    找朋友去，至於找那些朋友我不清楚等語（詳見同卷第259
    頁），是苟依照證人丙○○所述其於案發時未到場，則其證
    稱：被告己○○未參與嘉義梅山搶案云云，亦無從為有利於
    被告之認定。因而，被告辯稱：伊未參與嘉義梅山搶案云云
    ，係屬事後卸責之詞，不足採信。
２、就附表編號2 即宜蘭縣五結鄉賭場部分，有下列證據足資證
    明：
(1)、證人即同案被告丙○○於77年11月18日警詢時供稱：搶劫宜
    蘭五結一處天九牌賭場，由甲○○指揮我、己○○、丁○○
    搶得3 、40萬元及都彭打火機等語（北檢77偵17463 卷第5
    頁反面至6 頁），及於78年2 月15日偵訊時供稱：指認己○○口卡，與他共犯2 、3 次等語（北檢77偵17463 第119 頁
    反面）。
(2)、證人即同案被告甲○○於81年10月28日臺中地院訊問時供述
    ：宜蘭縣五結鄉○○路搶劫，有丁○○、陳裕豐、丙○○，
    都拿開山刀搶等語（本院97重訴緝11卷(二)第84頁），及於臺
    中地院81年11月11日訊問時供述：搶到打火機2 個，己○○
    及我各拿1 個等語（本院97重訴緝11卷(二)第89頁），及於臺
    中地院81年12月10日訊問時供稱：宜蘭縣五結鄉○○路3 號
    搶劫賭場，有我、丁○○、丙○○、己○○、陳裕豐，阿勇
    提供地址，己○○拿上次同支散彈槍，該槍已不知去向，該
    槍以2 支鐵管改造，大小同一般手槍，與手掌一般大，槍是
    我的，其他人拿開山刀等語（本院97重訴緝11卷(二)第100 頁
    ），及於臺中地院81年12月22日訊問時供稱：宜蘭縣五結鄉
    ○○路3 號四合院內職業賭場搶案，我與丙○○、丁○○、
    己○○、陳裕豐等5 人，阿勇提供地點，己○○持土製雙管
    散彈槍1 枝，其餘人持開山刀，丁○○持刀砍傷戊○○，所
    得財物5 人平分等語（本院97重訴緝11卷(二)第154 至155 頁
    ）。
(3)、證人即同案被告丁○○於77年11月18日警詢時供述：搶劫宜
    蘭五結賭場之地點阿勇提供，甲○○、己○○、丙○○、陳
    裕豐、丁○○先分3 千元，其餘由甲○○保管當公基金供日
    後花用等語（北檢77偵17463 卷第7 頁反面、第9 頁反面）
    ，及於78年2 月15日偵訊時供稱：認識甲○○綽號阿郎、己○○綽號阿興；我與他們共作案3 次；指認甲○○、己○○
    口卡無訛；有嘉義梅山、羅東2 次；阿興持土製散彈槍等語
    （北檢77偵17463 卷第118 至11 8頁反面），及於臺灣高等
    法院78年3 月3 日訊問時供述：己○○3 次均有參與等語（
    本院97重訴緝11卷(三)第107 、108 頁）。又於本院98年4 月
    9 日審理時具結證述：五結這次己○○有無參與我忘了；（
    宜蘭五結賭場是四合院，己○○有無到場？）照理說應該是
    有，但我印象不確定，共犯有甲○○及我，照理說應該是5
    個人1 部車下去，所以照理說己○○應該有去；這次出發時
    是陳裕豐開車，回來時是看由何人把風，就由他開車；有人
    在外把風，應該是己○○，因我對他印象模糊，我跟己○○
    不熟；臺北地院77訴2000號刑事判決書附表編號2 就是我剛
    剛所述五結搶案；己○○部分我沒有印象，因為其中1 人有
    外號，但我現在忘記名字，他是甲○○的朋友，該人是不是
    己○○我也不知道，因為我跟己○○不熟，就算看到他我不
    認得，因為甲○○跟丙○○都各有帶人去犯別的搶案，我會
    參加的都是臨時有缺人，我缺錢，去補空位，當時我另有搬
    家工作等語（本院97重訴緝11卷(一)第278 頁、第280 頁反面
    ）。
(4)、證人即被害人戊○○於77年11月8 日警詢時證述：宜蘭五結
    及羅東搶案均係同一夥人；陳裕豐（指認口卡照片）下車，
    甲○○、己○○、丁○○、丙○○（指認上開人等之口卡照
    片）分持菜刀、開山刀、斧頭進入屋內，甲○○以刀壓制我
    ，搜我褲袋內的現金及彭都打火機，我反抗，丁○○持刀由
    我背後砍了一刀；五結搶案與羅東搶案的歹徒是同一夥人；
    己○○持槍，但沒開槍等語（北檢77偵17463 卷第18至19頁
    ），及於臺灣高等法院78年4 月14日訊問時（即前開丁○○
    強盜案件）具結證述：丁○○因我不肯交出皮包而砍我，右
    後肩1 刀；（當庭指認）丁○○、丙○○有參加等語（本院
    97重訴緝11卷(三)第175 至180 頁），以及於本院98年2 月9
    日審理時具結證稱：我於警詢時指認丁○○、甲○○、己○○、丙○○等人口卡是正確的；羅東、五結搶劫的是同一批
    人；這次我有被砍傷，砍我的人是最矮的人，是我指認口卡
    的丁○○；歹徒有2 個矮矮的，己○○是其中1 個；我於警
    詢所言都是依照我當時經歷記憶回答；我跟我所指認的被告
    間並無債務糾紛或認識等語（本院97重訴緝11卷(一)第206 、
    208 、209 頁）。
(5)、是以，就被告己○○參與宜蘭五結搶案乙節，證人即同案被
    告丙○○、丁○○、甲○○上開供述前後一致，且互核大致
    相符，並與證人戊○○前開證述相合；又衡諸同案被告丙○○、丁○○、甲○○就渠等所涉犯行業已坦承供述明確，應
    無虛詞構陷被告之理，故渠等前開供述，堪以採信。至證人
    丙○○於本院98年3 月24日審理時具結證述：己○○有無參
    與五結，我不記得；五結部分有我、甲○○、丁○○、陳裕
    豐、黃錫財，這次己○○好像沒有去，我不確定，我們總共
    7 、8 個人去，有2 台車；我為了推卸責任，我承認參與，
    但把比較暴力情節推給未到案的人；我的案件審理期間，因
    為甲○○、己○○尚未到案，我把責任都推給甲○○，我在
    押時，丁○○、陳裕豐告訴我他們警詢筆錄內容，他們也是
    把比較暴力部分推給未到案的人；（既然是推卸暴力情節，
    為何要指名道姓己○○參與情節？）因為丁○○、陳裕豐把
    責任都推給甲○○、我、己○○；我是根據陳裕豐、丁○○
    供述而為警詢時之陳述，且把他們推給我的部分我又再推給
    甲○○、己○○云云（詳見本院97重訴緝11卷(一)第258 、25
    9 、260 頁），況參酌證人丙○○於警詢及偵訊時所言（北
    檢77偵17463 卷第5 至6 頁反面、第108 至110 頁、113 至
    113 頁反面、118 至120 頁、本院97重訴緝11卷(三)第153 至
    158 頁），其並未供述有將暴力行為推諉予被告己○○之情
    節，且尚供稱：有人拿散彈槍，但我不知道是誰等語（詳見
    北檢77偵17463 卷第19頁反面），是證人丙○○於警詢及偵
    訊時所言，並無推免卸責有關危害情節較重之犯行予被告己○○之情狀，其事後翻異其詞，顯有迴護被告之情，不足採
    信。故被告辯稱：伊未參與宜蘭五結搶案云云，亦屬卸責之
    詞，不足採信。
３、就附表編號3 即宜蘭縣羅東鎮賭場部分，有下列證據足資證
    明：
(1)、證人即同案被告丙○○於77年11月18日警詢時供述：阿勇提
    供羅東鎮○○路一處天九牌賭場，由甲○○、己○○、陳裕
    豐、丁○○、阿猴與我等語（北檢77偵17463 卷第6 頁），
    及於78年2 月15日偵訊時供稱：指認己○○口卡片，與他共
    犯2 、3 次等語（北檢77偵17463 卷第119 頁反面），以及
    於臺灣高等法院78年3 月24日訊問時（即前開丁○○強盜等
    案件）具結證述：宜蘭羅東搶案參與的人有丁○○、我、己○○及甲○○、阿猴，拿5 把開山刀、帶槍等語（本院97重
    訴緝11卷(三)第153 頁）。
(2)、證人即同案被告甲○○於81年10月28日臺中地院（前開甲○○強盜等案件，下同）訊問時供稱：宜蘭羅東搶案有我、丁○○、陳裕豐、丙○○、己○○；拿開山刀，己○○拿土製
    短彈槍等語（本院97重訴緝11卷(二)第83、84頁），及於臺中
    地院81年12月10日訊問時供稱：阿南開的賭場，阿勇的胞兄
    提供地點，己○○拿同把散彈槍，丙○○、丁○○、陳裕豐
    及我4 人持開山刀，我們5 個人全部進去；本次有發生衝突
    ，丙○○被砍傷等語（本院97重訴緝11卷(二)第101 至102 頁
    ），及於臺中地院81年12月22日訊問時供稱：宜蘭羅東，有
    丙○○、丁○○、己○○、陳裕豐及我等5 人，己○○持土
    製雙管散彈槍，其餘持開山刀等語（本院97重訴緝11卷(二)第
    155 頁）。
(3)、證人即同案被告丁○○於77年10月20日警詢時供述：阿勇打
    電話給己○○提供地點宜蘭羅東鎮有一處田中的住宅有一處
    天九牌場，由甲○○夥同我、己○○、丙○○、陳裕豐等5
    人，持開山刀5 把，得款後，直接返回臺北等語（本院97重
    訴緝11卷(三)第16頁），及於77年10月27日警詢時供述：宜蘭
    縣羅東鎮○○路119 巷1 號3 樓，於77年7 月8 日（筆錄誤
    載為77 年7月28日）甲○○、丙○○、己○○、丁○○、陳
    裕豐持土製炮管散彈槍及開山刀；甲○○提議，己○○持2
    把散彈槍，另4 人持開山刀等語（北檢77偵17463 卷第9 頁
    至反面），及於77年11月18日警詢時供述：搶劫宜蘭羅東賭
    場之地點是阿勇提供，分15萬元，甲○○、己○○、丙○○
    、陳裕豐、丁○○、阿猴每人分20萬元，甲○○留40萬元及
    2 各勞力士當公基金等語（北檢77偵17463 卷第7 頁反面至
    第8 頁），及於78年2 月15日偵訊時供稱：認識甲○○綽號
    阿郎、己○○綽號阿興；我與他們共作案3 次；指認甲○○
    、己○○口卡無訛；有嘉義梅山、羅東2 次；阿興持土製散
    彈槍等語（北檢77偵17463 卷第118 至118 頁反面），及於
    臺灣高等法院78年2 月16日、同年3 月3 日訊問時供述：第
    三次（即宜蘭羅東）同去的有我、丙○○、甲○○、己○○
    、阿猴，分阿勇15萬元，帶開山刀、散彈槍去；己○○3 次
    均有參與等語（本院97重訴緝11卷(三)第99、109 頁）。又於
    本院98年4 月9 日審理時具結證述：羅東搶案我印象深刻，
    因為這次我受傷，當天早上我要訂婚，沒有錢，我打電話給
    甲○○，甲○○說要犯案，所以凌晨去搶，這次5 個人都有
    到，我確定己○○有到，因為好像人不夠，一開始只有陳裕
    豐、甲○○、丙○○，剛好我打電話借錢，他們說要作案，
    就叫我參與，甲○○打電話給己○○，開車去接己○○；陳
    裕豐開車，我到時甲○○、陳裕豐、丙○○已經在場，我們
    4 個人一起出發去接己○○到宜蘭；己○○上車後，我們在
    車上應該沒有談如何犯案，因為大家都知道要去做案；己○○上車時有看到武器，因為放在後車門二側，帶4 把開山刀
    、1 把散彈槍，散彈槍是甲○○用起跑槍改造，約1 尺（30
    公分）左右，開山刀約1 尺半；（問：整段路程都沒有跟己○○聊到如何犯案、分工？）大家都有默契，甲○○、丙○○跟我會先上去，己○○及陳裕豐在樓下，後來陳裕豐敲破
    玻璃進來救我，因為賭場把風的人拿長刀刺傷我的手，陳裕
    豐有從外面打破玻璃救我，因為我一直從裡面踢鐵捲門求救
    ，我是在一樓被刺傷，我本來是從3 樓要到1 樓去幫忙開門
    ，讓外面的人進來；（問：陳裕豐進來救你時，己○○人在
    那裡？）我問陳裕豐己○○人呢？陳裕豐說己○○要從二樓
    翻進來，但沒有看到他人，因那時已很混亂，陳裕豐敲破玻
    璃時也有用手擋對方的刀，所以他的手也有受傷，賭場的人
    也有人跑出去，我在3 樓時有先壓制1 個人帶我去2 樓，但
    到2 樓時又有人在把風，我又把他壓制住，接著要到1 樓時
    ，有2 個把風的人，我雖然有先壓制住其中1 人，但另外的
    人就拿刀出來，現場狀況就開始混亂了，頭先被我壓制的人
    就趁陳裕豐敲破玻璃時跑掉了，所以就剩我們2 個人跟對方
    2 人對制，後來我們2 個人把對方壓制住後，帶上3 樓，跟
    甲○○說有人跑出去，要趕快離開，因為怕有人報警，我們
    到1 樓時，他們有10幾個人在門外，我們退出來時，己○○
    已在開車等我們，距離賭場約10、15公尺，要通過一個田梗
    道路；我跟陳裕豐從1 樓上3 樓後，沒有看到己○○，我想
    應該是己○○看到陳裕豐敲玻璃且有人跑出去，所以趕快去
    開車；下車時沒有約定誰先出來發動車子，因為大家都有默
    契，鑰匙先放在車上，誰先退出來誰就先發動車子；（問：
    這次回程途中，己○○有無問你們為何這麼混亂上車？為何
    受傷？）他沒有問，但甲○○在邊走路上有問，因為我們會
    去洗劫賭場，都是有內線跟甲○○連絡，我們才會知道地點
    ；我沒有聽說這次有人跟己○○說是處理債務問題，我去就
    知道就是搶賭場，因我跟甲○○開口借錢他就說有缺人，且
    該地點我們去過2 次，第1 次去宜蘭五結前，本來說要去宜
    蘭羅東該處搶劫，但因為把風跑掉，所以沒有搶成，才換去
    宜蘭五結四合院那裡，第1 次去宜蘭羅東，己○○到底有沒
    有去我現在印象很模糊，但應該是有去，己○○是甲○○的
    朋友，我跟他不熟，我在甲○○住處見過己○○1 、2 次；
    搶到的財物，我是最先拿到，因為是我跟丙○○先清點財物
    ；臺北地院77訴2000號刑事判決書附表編號3 宜蘭羅東餐廳
    就是我剛剛所述羅東搶案；我確定己○○有參與羅東搶案；
    回臺北先到甲○○住處，我跟丙○○到甲○○住處算錢，而
    在車上時有談到要帶陳裕豐去看醫生，甲○○知道我要急著
    用錢，所以算好錢我就拿走我那1 份20萬，當時有說好5 人
    均分，那次搶到100 多萬；我不知道己○○是否知道搶來的
    錢5 人均分，因為我一開始去時已先跟甲○○說好，按照搶
    的人數均分，但甲○○有無跟其他人說我不知道；我拿錢走
    時，己○○不在場，我先下車算錢，算好錢拿錢離開，只有
    我跟丙○○先下車到甲○○住處算錢，我拿走我的部分後，
    其餘的財物由丙○○保管，當時甲○○、己○○先送陳裕豐
    去就醫，我離開時他們還沒有回來，己○○有無再回到現場
    我不知道等語（本院97重訴緝11卷(一)第278 頁反面至282 頁
    ）。
(4)、證人即被害人戊○○於77年11月8 日警詢時證述：宜蘭五結
    及羅東搶案均係同一夥人；其中有二人與該批歹徒發生衝突
    ，被陳裕豐砍殺一刀，後來己○○押走庚○○到樓下駕駛轎
    車逃逸；己○○持散彈槍，沒有開槍等語（北檢77偵17463
    卷第18至19頁反面），及於臺灣高等法院78年4 月14日訊問
    時（即前開丁○○強盜案件）具結證述：有2 個人在外面發
    生打殺，他們一進來我就認出與上次的歹徒（即上開宜蘭五
    結），有1 個人帶槍，另3 人帶開山刀、菜刀，另在外面的
    帶何兇器我不知道等語（本院97重訴緝11卷(三)第175 至180
    頁），以及於本院98年2 月9 日審理時具結證稱：我於警詢
    時指認丁○○、甲○○、己○○、丙○○等人口卡是正確的
    ；羅東、五結搶劫的是同一批人；我於警詢指認己○○口卡
    稱他有押人，我於警詢稱羅東時己○○持散彈槍，但沒有開
    槍，我都是據實陳述；歹徒一進來就搶，且樓下顧賭場的人
    也被砍傷，有從三樓爬牆進來，也有從一、二樓上來，有拿
    刀，有無拿槍我現在不記得；我於警詢所言都是依照我當時
    經歷記憶回答；我跟我所指認的被告間並無債務糾紛或認識
    等語（本院97重訴緝11卷(一)第206 至207 、209 頁）
(5)、是以，就被告己○○參與宜蘭羅東搶案乙節，證人即同案被
    告丙○○、丁○○、甲○○上開供述前後一致，且互核相符
    ，並與證人即被害人戊○○上開證述情節相合，而衡諸同案
    被告丙○○、丁○○、甲○○除供認自己所為犯行外，並對
    於其他共犯參與之情狀，亦無偏袒或誣陷之情，是證人丙○○等人前開證述，洵堪採信。至證人丙○○於本院98年3 月
    24日審理時具結證述：己○○跟我們去羅東，但跟他說去處
    理債務，請他開車載我們去，他沒有進去，我們請他在巷口
    等我們；搶得財物有無分給己○○，我不知道，因為搶到的
    錢都是由甲○○分的，我跟甲○○合開自助餐店，己○○當
    廚師，自助餐投資款都是由我及甲○○出，但賺到的錢有分
    給己○○，當作是他跟我們合作；將開山刀、玩具槍放在包
    包內；搶完後開車回臺北云云（詳見本院97重訴緝11卷(一)第
    258 、260 、261 頁），然經本院隔離被告與證人丙○○後
    ，訊據被告己○○供述：我通緝期間，沒有跟丙○○見過面
    ；到案後，也沒有跟丙○○接觸過；因為隔天是星期天，想
    說假日到那裡玩也很好，所以就答應跟他們去羅東，我載他
    們回到臺北，我就自行搭計程車回三重工廠；他們只叫我在
    原處等他們，沒有說要等多久，只說進去談一談，不知道是
    何人的債務；車上有交談，他們說談的不好云云（本院97重
    訴緝11卷(一)第261 頁反面至263 頁），核與證人丙○○再次
    入庭後證稱：（開庭前有無跟己○○連絡？）沒有（後稱）
    有，約10幾年前，當時己○○被通緝中，在三重碰到他，當
    時我碰到己○○的弟弟，我要跟己○○連絡，等他來時我人
    已喝醉，忘了談什麼事；從羅東回臺北途中，沒有談到去現
    場的收穫，我們在車上都沒有說；（問：己○○有無問？）
    忘了，我們應該不會說，因為己○○不是固定班底云云（本
    院97重訴緝11卷(一)第263 至264 頁），是徵諸被告與證人丙○○等人至羅東之原因、過程、返回臺北等情狀，證人丙○○與被告所述互核有異，且與證人丁○○前開於本院審理時
    證述之情狀迥異，並參酌前開證人丙○○就有關被告是否參
    與嘉義梅山、宜蘭五結搶案乙節，證人丙○○亦有迴護被告
    之情狀，已如前述，則證人丙○○上開證稱：告知被告是處
    理債務，被告不知道渠等去搶劫賭場云云，殊難遽以採信。
    故被告辯稱：伊跟甲○○等人至宜蘭羅東處理債務，但伊並
    未入屋內，伊不知道討債情形云云，顯屬無據，不足採信。
４、承上所述，被告與同案被告甲○○等人共同為附表編號1至3
    所示之強盜行為，堪以認定屬實，且觀諸渠等分別持開山刀
    、不明槍械至案發現場，嚇令被害人不准離開現場，且有砍
    傷被害人癸○○、戊○○及子○○之情事，並命被害人交自
    身財物交出或任取被害人身上財物，渠等前開行為，顯係以
    強暴之方式，使被害人丑○○等人不能抗拒，而取得或使被
    害人交付財物。
(三)、另公訴人認被告係涉犯廢止前懲治盜匪條例第2 條第1 項第
    6 款之罪嫌即強劫而故意殺人或使人受重傷罪嫌云云。然承
    上所述，被告與同案被告甲○○等人持開山刀及不明槍械強
    盜被害人丑○○等人，雖被害人癸○○、戊○○、子○○分
    別遭渠等持開山刀砍傷，然衡諸被害人癸○○、戊○○及子
    ○○等人所受之傷勢分別為右肩後側、背部、肩部撕裂傷乙
    節，業據被害人癸○○、戊○○及子○○指訴明確，核與同
    案被告丁○○、甲○○供述之情狀大致相符，並有被害人癸○○之診斷證明書1 紙（北檢77偵17463 卷第65頁）附卷可
    稽，是被害人癸○○、戊○○及子○○所受傷勢顯非刑法上
    所稱之重傷，且苟被告等人有殺人之故意者，依照被告等人
    所持刀械及人數，被害人癸○○、戊○○、子○○所受之傷
    勢顯不會僅各有一處撕裂傷而已，則被告與同案被告等人持
    開山刀砍傷被害人癸○○等人之行為，顯與廢止前懲治盜匪
    條例第2 條第1 項第6 款之構成要件不合。
(四)、綜上所述，被告與同案被告甲○○等人共同於附表編號1 至
    3 所示之時、地，分別持開山刀、不明槍械，以附表編號1
    至3 所示之方法，並砍傷被害人癸○○、戊○○、子○○等
    人，足使被害人不能抗拒，而取得或使被害人交付附表編號
    1 至3 所示之財物之事實，事證已臻明確，堪予認定，被告
    犯行足堪認定，應予依法論科。
二、論罪科刑部分：
(一)、法律修正後之適用：
１、核被告所為，係犯懲治盜匪條例第5 條第1項 第1 款之意圖
    為自己不法之所有，以強暴，致使不能抗拒而取他人之物或
    使其交付罪，然公訴人認被告涉犯廢止前懲治盜匪條例第2
    條第1 項第6 款之強劫而故意殺人或使人受重傷罪嫌云云，
    尚有未洽，已如前述，惟其基本事實同一，本院自應予審理
    ，並變更起訴法條。然被告行為後，懲治盜匪條例已於91年
    1 月30日公布廢止，並於同年2 月1 日失效，其中第5 條第
    1 項第1 款之盜匪罪（即強盜罪），原為修正前刑法第328
    條第1 項之普通強盜罪、第330 條第1 項之加重強盜罪之特
    別規定，在懲治盜匪條例廢止前，依特別法優於普通法原則
    ，固應優先適用懲治盜匪條例。惟懲治盜匪條例廢止之同時
    ，刑法相關條文亦於同日修正公布，並於同年2 月1 日生效
    ，其中第328 條第1 項之普通強盜罪、第330 條第1 項之加
    重強盜罪，均已修正其刑度，就此而言，懲治盜匪條例雖名
    為廢止，但部分罪名係以刑法相關條文替代（即回歸普通法
    ），則此部分乃屬法律之變更，而有刑法第2 條第1 項新舊
    法之比較適用。就加重強盜行為，自應就行為時有效之懲治
    盜匪條例第5 條第1 項第1 款與裁判時之修正後刑法第330
    條第1 項為比較，而懲治盜匪條例第5 條第1 項第1 款普通
    盜匪罪之法定刑度為「無期徒刑或7 年以上有期徒刑」，修
    正後之刑法第330 條第1 項加重強盜罪之法定刑度為「7 年
    以上有期徒刑」，是以，應以修正後之法律較有利於被告，
    依刑法第2 條第1 項之規定，自應適用裁判時之法律即修正
    後之刑法第328 條第1 項、第330 條第1 項之規定加以處罰
    。
２、按行為後法律有變更者，適用行為時之法律。但行為後之法
    律有利於行為人者，適用最有利於行為人之法律，刑法第2
    條第1 項定有明文，此條規定乃與刑法第1 條罪刑法定主義
    契合，而貫徹法律禁止溯及既往原則，係規範行為後法律變
    更所生新舊法律比較適用之準據法，是刑法第2 條本身雖經
    修正，但刑法第2 條既屬適用法律之準據法，本身尚無比較
    新舊法之問題，應一律適用裁判時之現行刑法第2 條規定以
    決定適用之刑罰法律，先予辨明。又以本次刑法修正之比較
    新舊法，應就罪刑有關之共犯、未遂犯、想像競合犯、牽連
    犯、連續犯、結合犯，以及累犯加重、自首減輕暨其他法定
    加減原因（如身分加減）與加減例等一切情形，綜其全部罪
    刑之結果而為比較，且從刑附屬於主刑，除法律有特別規定
    者外，依主刑所適用之法律，最高法院95年5 月23日95年度
    第8 次刑庭會議決議可資參照。經查：修正後刑法第56條規
    定，業已刪除連續犯之規定，故連續數行為而犯同一罪名，
    依修正前刑法第56條規定，應以一罪論，但得加重其刑；而
    依修正後規定，則已無連續犯可資適用，即應將各次犯行以
    數罪併合處罰。是以，適用修正前關於連續犯之規定，自係
    較為有利於被告，則揆諸前揭法條及說明，自應適用修正前
    刑法第56條之規定。另被告行為後，刑法第28條有關正犯之
    規定，雖亦經修正，然觀諸修正前、後之規定，僅係文字上
    之修正，並不影響共同正犯之實質上變更，不屬刑罰法律之
    變更，是新刑法就共同正犯之修正部分，因非屬刑罰法律之
    變更，自無須比較適用，應逕適用裁判時之刑法第28條，而
    無割裂適用法律之問題；又想像競合犯之規定，現行刑法第
    55條雖增列但書規定：「但不得科以較輕罪名所定最輕本刑
    以下之刑」，惟該但書之規定，係科刑之限制，為法理之明
    文化，非屬法律之變更，自無庸依現行刑法第2 條第1 項規
    定為新舊法比較適用（95年度第21次刑事庭會議決議意旨可
    資參照）。
(二)、按刑法第321 條第1 項第3 款之攜帶兇器竊盜罪，係以行為
    人攜帶兇器竊盜為其加重條件，此所謂兇器，其種類並無限
    制，凡客觀上足對人之生命、身體、安全構成威脅，具有危
    險性之兇器均屬之，且祇須行竊時攜帶此種具有危險性之兇
    器為已足，並不以攜帶之初有行兇之意圖為必要（最高法院
    79年度台上字第5253號判決要旨參照）。是本案被告己○○
    與同案被告甲○○等人所持之開山刀均係由金屬打造，質地
    堅硬，為足以殺傷人生命、身體之器械，乃屬具有危險性之
    兇器甚明。故就附表編號1 至3 所示之行為，被告與同案被
    告甲○○等4 人或5 人，持開山刀及不明槍械威嚇被害人丑
    ○○等人，致使渠等不能抗拒而取他人之物或使渠等交付附
    表編號1 至3 所示之財物，核被告所為，均係犯修正後刑法
    第330 條第1 項之攜帶兇器、結夥三人以上強盜罪。另被告
    與甲○○、丙○○、陳裕豐、丁○○、許東富就上開犯行有
    犯意聯絡，及行為連絡，為共同正犯。再者，就附表編號1
    、3 所示部分，被告係以一強盜行為同時侵害被害人丑○○
    、乙○○、壬○○，及被害人子○○、庚○○、辛○○、戊○○之財物，為同種想像競合犯，均應依刑法第55條之規定
    ，各從一加重強盜罪處斷。又被告就前開3 次加重強盜犯行
    ，時間緊接，犯罪構成要件相同，顯係基於概括犯意而反覆
    為之，為連續犯，應依修正前刑法第56條之規定，以一罪論
    ，並加重其刑。至起訴書雖漏載被告強盜附表編號1 所示被
    害人乙○○、壬○○之財物部分，惟該部分與前開論罪科刑
    部分有想像競合犯之裁判上一罪關係，已如前述，本院自得
    併予審酌，附此敘明。
(三)、爰審酌被告3 次夥同多人持開山刀及不明槍械強盜財物，危
    害社會治安甚巨，犯罪所得巨額，且迄今諸多強盜所得財物
    尚未返還予被害人等，亦未賠償被害人等所受之損失，且犯
    後否認犯行之態度，兼衡其素行、生活狀況、智識程度等一
    切情狀，量處如主文所示之刑，以資懲儆。另按中華民國80
    年罪犯減刑條例第3 條第1 項第1 款規定：懲治盜匪條例第
    2 條第1 項、第2 項、第3 條第1 項、第2 項、第4 條第1
    項、第5 條第1 項及第6 條之罪，不予減刑，以及中華民國
    96年罪犯減刑條例第3 條第1 項第15款明定：犯刑法第330
    條之罪，經宣告死刑、無期徒刑或逾有期徒刑1 年6 月之刑
    者，不予減刑。是以，被告犯本件加重強盜罪行，雖係於79
    年10月31日以前及於96年6 月24日以前，但揆諸前開規定，
    仍無前開減刑之適用，附此敘明。
(四)、至未扣案之開山刀、不明槍械，雖係共犯甲○○所有，並供
    渠等犯本件犯罪所用之物，但均未扣案，且案發迄今已逾20
    年，尚難認該等物品猶屬存在，為免日後執行之困難，本院
    認無庸併予宣告沒收，併予敘明。
乙、無罪部分：
一、公訴意旨另以：被告己○○與甲○○等人於附表編號1 至3
    所示之時間、地點，持有土製散彈槍1 枝，而為附表編號1
    至3 所示之強盜犯行，因認被告另涉犯86年11月24日修正前
    槍砲彈藥刀械管制條例第7 條第4 項之罪嫌云云。
二、按犯罪事實應依證據認定之，無證據不得認定其犯罪事實；
    又不能證明被告犯罪者，即應諭知無罪之判決，刑事訴訟法
    第154 條第2 項、第301 條第1 項分別定有明文。再按事實
    之認定，應憑證據，如未能發現相當證據，或證據不足以證
    明，自不能以推測或擬制之方法，為裁判基礎；苟積極證據
    不足為不利於被告事實之認定時，即應為有利於被告之認定
    ；又認定犯罪事實所憑之證據，雖不以直接證據為限，間接
    證據亦包括在內，然而無論直接證據或間接證據，其為訴訟
    上之證明，須於通常一般之人均不致有所懷疑，而得確信其
    為真實之程度者，始得據為有罪之認定，倘其證明尚未達到
    此一程度，而有合理之懷疑存在而無從使事實審法院得有罪
    之確信時，即應由法院為諭知被告無罪之判決，最高法院40
    年臺上字第86號、30年上字第816 號、76年度臺上字第4986
    號判例意旨足資參照。次按刑事訴訟法第161 條已於91年2
    月8 日修正公布，修正後同條第1 項規定：檢察官就被告犯
    罪事實，應負舉證責任，並指出證明之方法。因此，檢察官
    對於起訴之犯罪事實，應負提出證據及說服之實質舉證責任
    。倘其所提出之證據，不足為被告有罪之積極證明，或其闡
    明之證明方法，無從說服法官以形成被告有罪之心證，基於
    無罪推定之原則，自應為被告無罪判決之諭知（最高法院92
    年台上字第128 號判例亦同此意旨）。
三、公訴人認被告涉犯持有土製散彈槍之犯行，無非以共犯丁○○、丙○○、陳裕豐之供述及被害人鍾啟男、子○○、庚○○、辛○○、戊○○及乙○○等人指訴，及失竊報告表、贓
    物照片等，為其主要論據。惟訊據被告堅決否認有何持有土
    製散彈槍之犯行，並辯稱：伊並未持土製散彈槍至案發現場
    等語置辯。辯護人為其辯護稱：槍枝既未經扣案，亦未經鑑
    定是否具有殺傷力，無從認定被告有此犯行等語。
四、經查：雖被告於附表編號1 所示之時間、地點，持不明槍械
    ，並開槍乙節屬實，已如前述，然縱使被告己○○確持該槍
    械至案發現場，然參酌同案被告甲○○、丁○○、丙○○前
    開供述及證人即被害人鍾啟南等人之證述，可知被告己○○
    並未持該槍械傷人，則該槍械是否具有殺傷力，顯有疑義；
    況公訴人指摘被告持有之土製霰彈槍並未扣案，且同案被告
    甲○○於臺中地院訊問時供稱：槍是我改造的，槍管是鐵管
    ，沒試射過，子彈沒彈頭，外面是塑膠管，是打獵那種散彈
    ，沒拆開看過等語（詳見本院97重訴緝11卷(二)第16頁）甚明
    ，則該土製散彈槍縱經同案被告甲○○予以改造，惟該槍械
    是否具有殺傷力，尚乏其他積極證據足供認定，故殊難遽認
    被告所持之槍械屬槍砲彈藥刀械管制條例所列管之槍械。
五、因而，公訴人認被告另涉犯修正前槍砲彈藥刀械管制條例第
    7 條第4 項之罪嫌，其所舉證據不足以證明被告確有此犯行
    ，此外，又查無其他積極證據，足認被告確有公訴人所指之
    犯行。故揆諸前開規定及說明，不能證明被告犯罪，就此部
    分應諭知無罪之判決。
據上論斷，應依刑事訴訟法第299 條第1 項前段、第300 條、第
301 條第1 項，刑法第2 條第1 項前段、第28條、（修正前）第
56條、第330 條第1 項、第55條，判決如主文。
本案經檢察官江祐丞到庭執行職務。
中    華    民    國    98    年    4     月    30    日
                  刑事第十七庭審判長法  官  林淑婷
                                    法  官  邱景芬
                                    法  官  饒金鳳
以上正本證明與原本無異。
如不服本判決，應於判決送達後10日內，向本院提出上訴書狀，
且上訴書狀應敘述具體理由，而上訴書狀未敘述上訴理由者，應
於上訴期間（即自收受判決書之翌日起算10日）屆滿後20日內補
提理由書。
                                    書記官  王春森
中    華    民    國    98    年    4     月    30    日
附錄本案論罪科刑法條：
中華民國刑法第330 條：
犯強盜罪而有第321 條第1 項各款情形之一者，處7 年以上有期
徒刑。
前項之未遂犯罰之。
附表：
┌───┬───┬─────┬─────┬──────┬───┬────────┬──────────┐
│編  號│行為人│犯罪之時間│犯罪之地點│ 犯罪之方法 │被害人│被害之物品及受傷│備                註│
│      │      │          │          │            │      │情形            │（被害人指訴及相關書│
│      │      │          │          │            │      │                │證出處）            │
├───┼───┼─────┼─────┼──────┼───┼────────┼──────────┤
│  １  │甲○○│77年4 月30│嘉義縣梅山│由許東富提供│丑○○│白色勞力士手錶1 │(1)被害人丑○○於警詢│
│      │丁○○│日中午12時│鄉雙溪村某│該地點後，由│      │只（16014 型、錶│  時指訴（北檢77偵17│
│      │陳裕豐│許        │山區之賭場│其餘5 人至該│      │號：0000000 號）│  463 卷第48至51頁）│
│      │丙○○│          │          │處，己○○持│      │、現金約新臺幣（│☆註：起訴書漏載被害│
│      │己○○│          │          │不明槍械1 枝│      │下同）6 萬多元  │  人丑○○及被害之財│
│      │許東富│          │          │分持開山刀各│      │                │  物                │
│      │      │          │          │1 把，己○○├───┼────────┼──────────┤
│      │      │          │          │對空鳴槍後，│乙○○│勞力士手錶1 只、│(1)被害人乙○○於警詢│
│      │      │          │          │渠等嚇令在場│      │現金約4 萬元    │  時指訴（北檢77偵17│
│      │      │          │          │賭徒不准動，│      │☆註：起訴書漏載│  463 卷第55至57頁）│
│      │      │          │          │其餘4 人命未│      │  被害之財物    │                    │
│      │      │          │          │及逃避之賭徒├───┼────────┼──────────┤
│      │      │          │          │進入屋內面向│癸○○│遭開山刀砍傷，受│(1)被害人癸○○於警詢│
│      │      │          │          │牆壁，並將其│      │有右肩後側撕裂傷│  時指訴（北檢77偵17│
│      │      │          │          │中1 名賭徒翁│      │（傷害部份，未據│  463 卷第43至47頁）│
│      │      │          │          │文金砍傷右肩│      │告訴）          │  及臺灣高等法院78年│
│      │      │          │          │後側，至使現│      │                │  度上訴字第212號78 │
│      │      │          │          │場被控制之賭│      │                │  年4 月14日審理時具│
│      │      │          │          │徒不能抗拒  │      │                │  結證述（本院97重訴│
│      │      │          │          │            │      │                │  緝11卷(三)第165、175│
│      │      │          │          │            │      │                │   至181 頁）       │
│      │      │          │          │            │      │                │(2)癸○○之診斷證明書│
│      │      │          │          │            │      │                │  1 紙（北檢77偵1746│
│      │      │          │          │            │      │                │  3 卷第65頁）      │
│      │      │          │          │            │      │                │☆註：起訴書漏載被害│
│      │      │          │          │            │      │                │  人癸○○及被害情形│
│      │      │          │          │            ├───┼────────┼──────────┤
│      │      │          │          │            │壬○○│現金約10萬元    │(1)被害人壬○○於警詢│
│      │      │          │          │            │      │                │  時指訴（北檢77偵17│
│      │      │          │          │            │      │                │  463卷第52至54頁） │
│      │      │          │          │            │      │                │☆註：起訴書漏載被害│
│      │      │          │          │            │      │                │  人壬○○及被害之財│
│      │      │          │          │            │      │                │  物                │
│      │      │          │          │            ├───┼────────┼──────────┤
│      │      │          │          │            │鍾啟南│無財物損失      │(1)證人鍾啟南於警詢時│
│      │      │          │          │            │      │                │  及臺灣高等法院78年│
│      │      │          │          │            │      │                │  4 月14日審理時（前│
│      │      │          │          │            │      │                │  開丁○○強盜案件）│
│      │      │          │          │            │      │                │  具結證述（北檢77偵│
│      │      │          │          │            │      │                │  17463 卷第35至42頁│
│      │      │          │          │            │      │                │  、本院97重訴緝11卷│
│      │      │          │          │            │      │                │  (二)第20至25頁、(三)第│
│      │      │          │          │            │      │                │  165至181 頁）     │
├───┼───┼─────┼─────┼──────┼───┼────────┼──────────┤
│  ２  │甲○○│77年5 月21│宜蘭縣五結│由己○○持不│戊○○│(1)都彭打火機1只 │(1)被害人戊○○於警詢│
│      │丁○○│日下午3時 │鄉○○路3 │明槍械1枝 及│      │  （業已領回）、│  時指訴（北檢77偵17│
│      │陳裕豐│許        │號之職業賭│其餘4 人分持│      │  現金約12萬7 千│  463 卷第18至19頁）│
│      │丙○○│          │場        │開山刀，李錦│      │  元            │  及臺灣高等法院78年│
│      │己○○│          │          │郎嚇令現場賭│      │(2)遭丁○○持開山│  度上訴字第212號78 │
│      │      │          │          │徒不要動，游│      │  刀砍傷背部（傷│  年4 月14日審理時具│
│      │      │          │          │政輝持開山刀│      │  害部份，未據告│  結證述（本院97重訴│
│      │      │          │          │砍傷戊○○，│      │  訴）          │  緝11卷(三)第165、175│
│      │      │          │          │並命現場不及│      │☆起訴書漏載該傷│   至181 頁）       │
│      │      │          │          │逃避之賭徒臥│      │  害部分        │(2)強盜案損失財物報告│
│      │      │          │          │地，至使在場│      │                │  表1 份（北檢77偵17│
│      │      │          │          │不及逃避之賭│      │                │  463 卷第21 頁）   │
│      │      │          │          │徒不能抗拒  │      │                │                    │
├───┼───┼─────┼─────┼──────┼───┼────────┼──────────┤
│  ３  │同上  │77年7 月8 │宜蘭縣羅東│由己○○持不│子○○│(1)現金約19萬元及│(1)被害人子○○於警詢│
│      │      │日凌晨2 時│市○○路19│明槍械1枝 及│      │  勞力士手錶1只 │  時指訴（北檢77偵17│
│      │      │許        │9 巷1 號3 │其餘4 人分持│      │  （18038 型）  │  463 卷第12 至13頁 │
│      │      │          │樓之職業賭│開山刀，李錦│      │(2)遭甲○○持開山│  反面、本院97重訴緝│
│      │      │          │場        │郎嚇令現場賭│      │  刀砍傷肩部（傷│  11卷(三)第56至59頁）│
│      │      │          │          │徒不要動，且│      │  害部分，未據告│                    │
│      │      │          │          │甲○○持開山│      │  訴）          │                    │
│      │      │          │          │刀砍傷子○○│      │☆起訴書漏載該傷│                    │
│      │      │          │          │肩部，並命現│      │  害部分        │                    │
│      │      │          │          │場不及逃避之├───┼────────┼──────────┤
│      │      │          │          │賭徒面牆集中│庚○○│男用勞力士手錶1 │(1)被害人庚○○於警詢│
│      │      │          │          │，至使在場不│      │只（16014 型號、│  時指訴（北檢77偵17│
│      │      │          │          │及逃避之賭徒│      │錶號：0000 000號│  463 卷第14至15頁）│
│      │      │          │          │不能抗拒    │      │，業已領回）    │(2)證人即永大當舖負責│
│      │      │          │          │            │      │                │  人陳志有於警詢時證│
│      │      │          │          │            │      │                │  述（本院97重訴緝11│
│      │      │          │          │            │      │                │  卷(三)第34頁）      │
│      │      │          │          │            │      │                │(3)強盜案損失財物報告│
│      │      │          │          │            │      │                │  表1 份（北檢77偵17│
│      │      │          │          │            │      │                │  463 卷第22頁）    │
│      │      │          │          │            │      │                │(4)臺北市政府警察局刑│
│      │      │          │          │            │      │                │  事警察大隊實施檢查│
│      │      │          │          │            │      │                │  紀錄暨當舖清冊、當│
│      │      │          │          │            │      │                │  票各1 份（77偵1746│
│      │      │          │          │            │      │                │  3 卷第24至25頁、本│
│      │      │          │          │            │      │                │  院97重訴緝11卷(三)第│
│      │      │          │          │            │      │                │  41至43頁）        │
│      │      │          │          │            │      │                │(5)北檢95年2 月16日北│
│      │      │          │          │            │      │                │  檢大磨字第754 號扣│
│      │      │          │          │            │      │                │  押（沒收）物品處分│
│      │      │          │          │            │      │                │  命令1 紙（本院97重│
│      │      │          │          │            │      │                │  訴緝11卷(三)第111 頁│
│      │      │          │          │            │      │                │  ）                │
│      │      │          │          │            ├───┼────────┼──────────┤
│      │      │          │          │            │辛○○│現金約3 萬元及女│(1)被害人辛○○於警詢│
│      │      │          │          │            │      │用勞力士手錶1 只│  及偵訊時證述（北檢│
│      │      │          │          │            │      │（6917型、錶號：│  77偵17463 卷第16至│
│      │      │          │          │            │      │0000000 號，業已│  17頁、本院97重訴緝│
│      │      │          │          │            │      │領回）          │  11卷(三)第193 頁）  │
│      │      │          │          │            │      │                │(2)證人即日盛當舖負責│
│      │      │          │          │            │      │                │  人林義輝於警詢時證│
│      │      │          │          │            │      │                │  述（本院97重訴緝11│
│      │      │          │          │            │      │                │  卷(三)第29至30頁）  │
│      │      │          │          │            │      │                │(3)日盛當舖之當舖清冊│
│      │      │          │          │            │      │                │  節錄、臺北市政府警│
│      │      │          │          │            │      │                │  察局刑事警察大隊實│
│      │      │          │          │            │      │                │  施檢查紀錄、北檢77│
│      │      │          │          │            │      │                │  紅保管字第3551號扣│
│      │      │          │          │            │      │                │  押物品保管清單、北│
│      │      │          │          │            │      │                │  檢95年2 月16日北檢│
│      │      │          │          │            │      │                │  大磨字第754 號扣押│
│      │      │          │          │            │      │                │  （沒收）物品處分命│
│      │      │          │          │            │      │                │  令各1 份（本院97重│
│      │      │          │          │            │      │                │  訴緝11卷(三)第44、45│
│      │      │          │          │            │      │                │  、70、111頁）     │
│      │      │          │          │            ├───┼────────┼──────────┤
│      │      │          │          │            │戊○○│8 萬元（業已領回│(1)被害人戊○○於警詢│
│      │      │          │          │            │      │）              │  時指訴（北檢77偵17│
│      │      │          │          │            │      │                │  463 卷第18至19頁）│
│      │      │          │          │            │      │                │  及臺灣高等法院78年│
│      │      │          │          │            │      │                │  度上訴字第212 號78│
│      │      │          │          │            │      │                │  年4 月14日審理時具│
│      │      │          │          │            │      │                │  結證述（本院97重訴│
│      │      │          │          │            │      │                │  緝11卷(三)第165、175│
│      │      │          │          │            │      │                │  至181 頁）        │
│      │      │          │          │            │      │                │(2)強盜案損失財物報告│
│      │      │          │          │            │      │                │  表1 份（北檢77偵17│
│      │      │          │          │            │      │                │  463 卷第23頁）    │
└───┴───┴─────┴─────┴──────┴───┴────────┴──────────┘


司法院資訊處製作；財團法人民間司法改革基金會備份。
